【裁判字號】    97,交簡上,185
【裁判日期】    980219
【裁判案由】    公共危險
【裁判全文】
臺灣臺北地方法院刑事判決           97年度交簡上字第185號
上  訴  人
即  被  告  甲○○
上列上訴人即被告因公共危險案件，不服本院97年度北交簡字第
1378號中華民國97年9月30日所為第一審刑事簡易判決（原起訴
案號：臺灣臺北地方法院檢察署97年度偵字第15013號），提起
上訴，本院管轄之第二審合議庭判決如下：
    主      文
上訴駁回。
甲○○緩刑貳年，並應於本判決確定之日起伍個月內，向公庫支
付新臺幣伍萬元。
    事      實
一、甲○○於民國97年6月30日下午4時許，在臺北縣板橋市○○
    路某超市購買人蔘龜鹿藥酒1瓶，並飲用約3分之1瓶後，已
    達於反應較慢、感覺降低、影響駕駛等輕度到中度之酒精中
    毒症狀，竟仍駕駛車牌號碼HZ－6102號自小客貨車，自上址
    出發前往臺北市松山區，嗣於同日下午4時33分許，行經民
    生東路5段時，因違規紅燈右轉撫遠街，經巡邏行經該處之
    臺北市政府警察局松山分局三民派出所警員乙○○發覺，乃
    於新東街20巷與塔悠路口將甲○○攔停，於要求甲○○出示
    證件時，察覺甲○○身上散發酒味，懷疑有酒後駕車嫌疑，
    乃通知同派出所警員丙○○攜帶酒測器到場，經乙○○當場
    以儀器測得甲○○呼氣酒精濃度達每公升0.65毫克，始悉上
    情。
二、案經臺北市政府警察局松山分局報告臺灣臺北地方法院檢察
    署檢察官偵查後聲請簡易判決處刑。
    理      由
一、訊據被告甲○○固坦承當日稍早曾飲用人蔘龜鹿藥酒約3分
    之1瓶，嗣自臺北縣板橋市○○路駕駛車號HZ－6102號自小
    客貨車行駛於道路，而於臺北市○○區○○街20巷與塔悠路
    口為警攔停並實施酒測等事實，惟矢口否認有何不能安全駕
    駛之違法情事，辯稱：伊當日經員警攔停並遭指稱有紅燈右
    轉，惟伊並無違規，駕車前雖有飲酒，然駕駛安全性並無問
    題，況當時已配合員警接受酒測，但員警竟連續命伊吹氣測
    試多達7次，其間雖有0.12或0.15之數值，然員警為求業績
    ，竟不採納較低之酒測數值，而依酒測值0. 65之結果以公
    共危險罪移送，酒測程序顯有瑕疵云云。經查：
  (一)被告於97年6月30日下午4時許，駕駛車輛行經臺北市○○○
    路○段時，經巡邏員警以其違規紅燈右轉撫遠街為由，在新
    東街20巷與塔悠路口予以攔停，於要求被告出示證件時，發
    覺被告身上散發酒味，因而當場實施酒測，並測得其呼氣酒
    精濃度達每公升0.65毫克等事實，業據證人即實施本件酒測
    之臺北市政府警察局松山分局三民派出所（下稱三民派出所
    ）警員乙○○於本院證稱：當時我騎乘機車在民生東路、撫
    遠街一帶執行巡邏勤務，見被告從民生東路5段違規紅燈右
    轉撫遠街，車速很快，沒有注意直行機車的安全，我也差一
    點被被告擦撞，所以就在新東街20巷與塔悠路口將被告攔下
    ，請被告出示證件時就聞道被告身上的酒味，被告當場承認
    有飲酒，我就請同事丙○○從派出所帶酒測器前來支援，在
    要施行酒測時，被告就開始要求我們同情他，只開紅燈右轉
    違規單就好，但我們沒有同意，仍然請他簽下飲用酒類逾15
    分鐘的單子，對他進行酒測，但被告不願吹氣，所以前面幾
    次都測試失敗，印象中測了3、4次才成功，最後測出他的呼
    氣酒精濃度為0.65，印象中被告有將藥酒放在駕駛座旁，被
    告當場有承認那是他駕駛前所飲用的酒類等語明確（見本院
    卷第26至27頁），被告亦自承駕車前有在臺北縣板橋市○○
    路某超市購買人蔘龜鹿藥酒，並飲用3分之1瓶後駕車上路等
    情（見本院卷第30頁），此外復有測定值為每公升0.65毫克
    ，而由被告簽名其上之酒精濃度測定值列印單1紙在卷可稽
    （見偵卷第9頁），則被告飲酒後駕駛動力交通工具行駛於
    道路之事實，足堪認定無訛。
  (二)被告雖辯稱員警先後反覆對其施測7次，並置曾測得之每公
    升0.12或0.15毫克數值於不論，而僅執較高之0.65數值作為
    移送公共危險罪之依據云云。惟本件施測過程中始終僅使用
    1台酒測器，係因被告不願配合，受測時僅含著酒測器，未
    依規定完全吹氣，致進行約3、4次才成功測得0.65之數值，
    過程中並未測出0.12或0.15之酒精濃度等情，業據證人乙○○證稱：「... 但被告不願吹氣，所以前面幾次都測試失敗
    ，印象中測了3、4次才成功，最後測出他的呼氣酒精濃度為
    0.65。」、「依照規定需要持續吹氣10秒鐘，中間不可以間
    斷或換氣，否則就算測試失敗，機器會測不出來」、「（問
    ：被告當時測試時，有無測出酒精濃度0.12或0.15的酒測值
    ？）沒有。」、「如果測試成功，酒測器上會出現3個『＋
    』號，而本件之前的測試都只有2個『＋』，通常是因為沒
    有完全吹氣的原因，會造成這樣的情形。而且在沒有3個『
    ＋』出現的情形下，也不會有測定值的數據出現。」等語（
    見本院卷第26頁），核與證人即三民派出所警員丙○○證稱
    ：「... 當時我是在派出所擔任備差勤務... 值班台叫我拿
    酒測器去支援... 」、「乙○○對被告實施酒測時，被告一
    開始不願意配合，只是含著酒測器，沒有依照規定完全吹氣
    ，被告吹好幾次，都沒有吹出來，最後一次才測試成功，酒
    測值濃度高於移送公共危險罪的數值。」、「（問：前面吹
    幾次失敗的情形，酒測器是否可以列印單據？）不可以，只
    有其中一次失敗，有列出單據，其他都是含著沒有吹氣，也
    沒有列印單據。」等語（見本院卷第28頁反面），相符一致
    。而酒測單上之「序號」代表酒測器之編號，「案號」是酒
    測器內的測試案號，每次測試機器會自動記載編號，案號部
    分均由電腦自動連續紀錄，無法以人為變更記載等節，亦據
    證人乙○○證述在卷，並有臺北市政府警察局松山分局酒測
    單黏貼紀錄簿影本在卷可稽（見本院卷第33頁）。依該黏貼
    簿所示，本件用以對受處分人施測之序號「4911」酒測器，
    受處分人呼氣受測列印得出、測定值為0.65之列印單，其案
    號為「0083」，在此之前，另有以同機器（序號亦為4911）
    測試失敗（未顯示測定值，案號為0082），由被告簽名之列
    印單，及其他第三人受測之列印單（測定值為0，案號為008
    1）；於被告受測後，則有他人受測、案號為0084之列印單
    ，足見員警確係使用同一酒測器對被告測試，除有一次測試
    失敗列出無數值之單據外，僅有一次測得0.65之數值，而無
    被告所指曾測出0.12或0.15，員警僅擷取較高數值移送偵辦
    之情形。被告辯稱警員對其測試多次，至少應有7張列印單
    云云，揆諸前開說明，顯係對於酒測儀器之運作原理並非瞭
    解所致，本院員警之施測過程既屬合於規定，被告猶質疑測
    試過程，即不足取。又被告為警攔檢接受酒測時，距其飲酒
    結束時間已逾15分鐘以上等情，除據證人乙○○證述在卷外
    ，並有被告所簽名之聲明受測時間距離飲酒已逾15分鐘以上
    之紀錄單1紙附卷可考（見偵卷第12頁），被告亦自承：喝
    完酒之後我就開始駕車，開了約25至30分鐘才被攔停等語（
    見本院卷第30頁），顯然其受測當時距離飲酒完畢時間已超
    過規定之15分鐘以上，所測得之數值自屬正確可信。本件員
    警雖要求被告吹氣多次，然係因被告不願依規定正確吹氣受
    測，多次測試均失敗所致，且無被告所指忽視較低數值，而
    以較高數值移送公共危險罪之事實，被告更自承連續測試期
    間並無飲用酒類或其他飲料，亦可排除其他可能影響酒測結
    果之因素，本件酒測結果自屬正確無訛。
  (三)按酒精對人體具有一定之影響程度，人體若呼氣酒精濃度為
    每公升0.25毫克時，將有輕度協調功能降低之症狀；呼氣酒
    精濃度達每公升0.5毫克時，會有反應較慢、感覺降低及影
    響駕駛之情形，此有行政院國軍退除役官兵輔導委員會臺北
    榮民總醫院88年8月5日（88）北總內字第26868號函及附件
    資料在卷可考（見本院卷第9至11頁）。被告為警攔停實施
    酒測後，其呼氣酒精濃度達每公升0.65毫克，顯已足以產生
    反應變慢、感覺降低、影響駕駛而不能安全駕駛動力交通工
    具之狀態，此外，復有刑法第185條之3案件測試觀察紀錄表
    、生理平衡檢測表在卷可佐，參以證人乙○○證稱：被告違
    規紅燈右轉，車速甚快，且未注意直行機車安全，攔停後身
    上散發酒味等語，顯然依被告飲酒後之狀態，已無法正常駕
    駛，足見被告當時服用酒類後，已達不能安全駕駛動力交通
    工具之程度甚明；況本罪係屬抽象危險犯之規定，意在處罰
    酒後駕車之危險行為，亦不以確實發生實害為要件。被告否
    認犯罪，辯稱伊駕駛安全性沒問題云云，不足採信。本件事
    證明確，被告服用酒類不能安全駕駛動力交通工具而駕駛之
    犯行，其事證明確，犯行堪以認定，應依法論科。
二、核被告所為，係犯刑法第185條之3服用酒類不能安全駕駛動
    力交通工具而駕駛罪。本院原審經審理之結果，認依被告於
    警詢之自白、酒精濃度測試單、生理平衡檢測表、刑法第18
    5條之3案件測試觀察紀錄表、行政院國軍退除役官兵輔導委
    員會臺北榮民總醫院88年8月5日（88）北總內字第26868號
    函及附件資料等證據，已足認定被告上開犯行，乃依檢察官
    之聲請，不經通常審判程序，而適用簡易程序，依刑事訴訟
    法第449條第1項、第3項、第454條第2項、刑法第185條之3
    、第42條第3項前段、刑法施行法第1條之1第1項等規定，逕
    以簡易判決處刑，量處罰金新臺幣9萬元，並諭知罰金如易
    服勞役，以新臺幣1千元折算1日之折算標準，經核其認事用
    法均無違誤，量刑亦稱妥適，被告否認犯罪，提起上訴，尚
    無理由，應予駁回。惟被告酒後駕車上路，造成往來人車潛
    在之危險性，固不足取，然其前未曾受任何刑之宣告，亦無
    酒駕前科，有臺灣高等法院被告全國前案紀錄表在卷可稽，
    被告酒測數值為0.65，尚非嚴重，復無具體肇事情形，所犯
    情節尚屬輕微，堪認被告經此偵、審程序之教訓，應已足以
    知所警惕，而無再犯之虞，足認被告所受刑之宣告，以暫不
    執行為適當，爰併予宣告緩刑2年，並依刑法第74條第2項第
    4款之規定，命被告應於本判決確定之日起5個月內，向公庫
    支付新臺幣5萬元，以勵自新。
據上論斷，應依刑事訴訟法第455條之1第1項、第3項、第369條
第1項前段、第364條、第299條第1項前段，刑法第185條之3、第
42條第3項前段、第74條第1項第1款、第2項第4款，刑法施行法
第1條之1，判決如主文。
本案經檢察官葉惠燕到庭執行職務。
中    華    民    國    98    年    2     月    19    日
                  刑事第十一庭  審判長法  官  劉方慈
                                      法  官  黃紹紘
                                      法  官  林庚棟
以上正本證明與原本無異。
本判決不得上訴。
                                      書記官  殷玉芬
中    華    民    國    98    年    2     月    23    日
附錄本案論罪科刑法條全文
中華民國刑法第185條之3：
服用毒品、麻醉藥品、酒類或其他相類之物，不能安全駕駛動力
交通工具而駕駛者，處1年以下有期徒刑、拘役或科或併科15萬
元以下罰金。


司法院資訊處製作；財團法人民間司法改革基金會備份。
